最高法院刑事判決　　　　　　　　　　　　　　　九十三年度台上字第四七二五號
　　上　訴　人　乙○○
　　　　　　　　　　　　押）
　　　　　　　　甲○○
　　　　　　　　丙○○
右上訴人等因強盜等罪案件，不服台灣高等法院中華民國九十三年六月二十九日第二
審判決（九十二年度上重訴字第五二號，起訴案號：台灣桃園地方法院檢察署九十一
年度偵字第一一０五六號），提起上訴，本院判決如左：
    主  文
原判決關於乙○○部分撤銷，發回台灣高等法院。
其他上訴駁回。
    理  由
本件分兩部分說明之。
一乙○○（即發回）部分：
原判決認定上訴人乙○○持有被害人許新化交付、用以抵償賭債之面額新台幣（下同
）十二萬零五百元之支票一紙。因屆期退票，而被害人又一再拖延償債，乃夥同丙○
○、甲○○二人（黃、李二人部分見第二段理由）基於妨害自由之犯意聯絡，於民國
九十一年六月四日上午八時四十五分，駕車至桃園市○○路被害人住處附近，由丙○
○藉詞有工程交被害人承攬，將被害人誘出。再與甲○○共同將被害人押上乙○○駕
駛之小客車，共同剝奪被害人行動自由。乙○○即將被害人載到桃園縣龜山鄉大坑村
附近山區後，乙○○竟另行單獨起意意圖勒贖囑付。黃、李二人留在車內，由其獨自
持檳榔刀押被害人爬上山坡樹林內。於同日上午九時五十三分許，打電話向被害人配
偶楊月枝、兒子許芳峻恫嚇稱，被害人在我手上，若不付三百八十萬元就不放人等語
，就超過十二萬零五百元部分要求被害人家屬交付贖款。嗣乙○○與被害人發生衝突
，又基於殺人之犯意，持檳榔刀猛刺被害人胸部等處十刀，致被害人倒地不起，因胸
腔出血傷重死亡等情。因而撤銷第一審關於乙○○部分之判決，改判論處乙○○意圖
勒贖而擄人，而故意殺人罪刑。固非無見。
惟查，(一)、依原判決事實欄所云，上訴人等三人原為索債而共同將被害人自其桃園市
家中誘出，再剝奪其行動自由，強載至桃園縣龜山鄉大坑村附近山區後，上訴人乃另
行單獨起意，意圖勒贖，打電話恫嚇被害人配偶楊月枝付款贖人等情。倘屬無訛，則
在上訴人另行起意並著手勒贖之時，上訴人與丙○○、甲○○三人已對被害人共同實
施剝奪行動自由之犯行，並在繼續實施中，自已構成剝奪他人行動自由罪責。嗣上訴
人於利用此妨害自由繼續實施之過程中，另行單獨起意犯擄人勒贖罪，所犯二罪應有
方法、結果之牽連關係。乃原判決竟謂上訴人所犯剝奪他人行動自由罪係其所犯擄人
勒贖而故意殺人犯行之一部分，不另論其剝奪行動自由罪；復稱上訴人與丙○○、甲
○○就上述剝奪行動自由罪，為共同正犯云云，自屬理由矛盾，所持見解亦係可議。
(二)、原判決認定上訴人對被害人祗有十二萬零五百元之支票債權，卻恫嚇被害人家屬
支付三百八十萬元，就超過十二萬零五百元部分，有不法所有之意圖，因而論處上訴
人犯擄人勒贖罪。但被害人配偶楊月枝於警詢中供稱，九十一年六月四日九時二十分
許，被害人打電話回家稱「家中備有新台幣三百八十萬元，有人要去拿。」另一男子
接過話筒說伊拿到錢才放人等語（見相驗卷第五頁），如果無誤，此三百八十萬元之
價碼原係被害人向其家人提出，是否其與上訴人會帳後認應支付之數額，否則何以由
被害人告知其家人應付之金額為三百八十萬元？不能無疑，案經發回，允宜深入調查
明白。上訴人乙○○上訴意旨，指摘原判決此部分為不當，非無理由，應認有撤銷發
回更審之原因。
二丙○○、甲○○（即駁回）部分：
查第三審上訴書狀，應敘述上訴之理由，其未敘述者，得於提起上訴後十日內補提理
由書於原審法院。已逾上述期間，而於第三審法院未判決前仍未提出上訴理由書狀者
，第三審法院應以判決駁回之，刑事訴訟法第三百八十二條第一項、第三百九十五條
後段規定甚明。本件上訴人丙○○、甲○○妨害自由部分之案件，其二人不服原審判
決，於民國九十三年七月二十日提起上訴，均未敘述理由，迄今逾期已久，於本院未
判決前仍未提出，依上開規定其等上訴自非合法，應予駁回。
據上論結，應依刑事訴訟法第三百九十七條、第四百零一條、第三百九十五條後段，
判決如主文。
中　　　華　　　民　　　國　　九十三　　年　　　九　　　月　　　九　　　日
                              最高法院刑事第六庭
                                  審判長法官  吳　雄　銘
                                        法官  池　啟　明
                                        法官  石　木　欽
                                        法官  郭　毓　洲
                                        法官  吳　三　龍
      右正本證明與原本無異
                                              書  記  官
中　　　華　　　民　　　國　　九十三　　年　　　九　　　月　　 十四 　　日
                                                                        Ｖ
